【裁判字號】    89,訴,1694
【裁判日期】    900528
【裁判案由】    損害賠償
【裁判全文】
臺灣板橋地方法院民事判決  八十九年度訴字第一六九四號
    原      告    甲○○
    法定代理人    乙○○
    被      告    丙○○
右當事人間請求損害賠償事件，本院判決如左：
    主      文
被告應給付原告新台幣壹萬肆仟壹佰元，及自民國八十八年三月三十一日起至清償日
止，按年息百分之五計算之利息。
原告其餘之訴駁回。
訴訟費用由被告負擔七分之一，餘由原告負擔。
本判決第一項於原告以新台幣肆仟陸佰元為被告供擔保後，得假執行。
原告其餘假執行之聲請駁回。
    事      實
甲、原告方面：
  一、聲明：
  （一）被告應給付原告新台幣（下同）七十四萬元及自民國（下同）八十八年三月
        三十一日起至清償日止，按年息百分之五計算之利息。
  （二）原告願供擔保，請准宣告假執行。
  二、陳述：
      被告基於毀損之故意，毀壞原告所有位於台北縣泰山鄉○○街十六之二號房屋
      內之裝潢隔間、窗門、沙發、冷氣機、冰箱、電視機、錄放影機、抽油煙機、
      書桌、辦公桌、飲水機等物，上開物品價值共七十四萬元，被告毀損犯行並經
      台灣板橋地方法院檢察署提起公訴，爰依民法第一百八十四條第一項前段侵權
      行為法律關係，請求被告賠償損害。
  三、證據：提出照片五十張、台灣板橋地方法院檢察署八十八年度偵字第八一四三
      、一二一六五、一七○八七號起訴書為證。
乙、被告方面：被告經通知，未於最後言詞辯論期日到場，惟據其前到場所為之聲明
    陳述略以：
  一、聲明：駁回原告之訴。
  二、陳述：
      是因為原告之法定代理人許方澤打電話恐嚇被告，被告因一時氣憤才動手毀壞
      物品。但屋內之物品是原告之養父李斗出生前遺留下來要給被告處理的，況原
      告所提出之賠償金額太高，且台北縣泰山鄉○○街十六之二號房屋是屬被告之
      名下，為被告所有，裝潢毀損之部分，被告亦不須賠償。
丙、本院依職權調閱台灣高等法院八十九年度上易字第三四九八號（含本院八十九年
    度易字第五六八號）刑事案卷全卷。
    理      由
壹、程序方面：
    本件被告經合法通知，未於最後言詞辯論期日到場，核無民事訴訟法第三百八十
    六條所列各款情形，爰依原告之聲請，由其一造辯論而為判決。
貳、實體方面：
  一、原告起訴主張被告基於毀損之故意，毀壞原告所有位於台北縣泰山鄉○○街十
      六之二號房屋內之裝潢隔間、窗門、沙發、冷氣機、冰箱、電視機、錄放影機
      、抽油煙機、書桌、辦公桌、飲水機等物，上開物品價值共七十四萬元，爰依
      民法第一百八十四條第一項前段侵權行為法律關係，請求被告賠償損害等語，
      被告則以：是因為原告之法定代理人許方澤打電話恐嚇被告，被告因一時氣憤
      才動手毀壞物品。但屋內之物品是原告之養父李斗出生前遺留下來要給被告處
      理的。又原告所提出之賠償金額太高，且台北縣泰山鄉○○街十六之二號房屋
      是屬被告之名下，為被告所有，裝潢毀損之部分，被告亦不須賠償等語，資為
      抗辯。
  二、原告主張被告基於毀損之故意，毀壞原告所有位於台北縣泰山鄉○○街十六之
      二號房屋內之裝潢隔間、門窗、沙發、冷氣機、冰箱、電視機、錄放影機、抽
      油煙機、書桌、辦公桌、飲水機等物，犯行並經台灣板橋地方法院檢察署提起
      公訴之事實，業據提出提出照片五十張、台灣板橋地方法院檢察署八十八年度
      偵字第八一四三、一二一六五、一七○八七號起訴書為證，而被告因其於八十
      八年六月二十日中午十二時五十分許、同年七月一日下午七時五十分許，連續
      損壞原告所有之上開物品，經原告提出告訴，經本院刑事庭以八十九年度易字
      第五六八號判處被告有期徒刑四月，如易科罰金以銀元三百元折算一日確定，
      復據本院調閱上開刑事案卷查明無訛，被告就其有毀損上開物品之行為並不爭
      執，惟抗辯稱上開物品是原告之養父李斗初於生前遺留下來交給被告處理的云
      云，然查：上開物品原為原告之養父李斗初所有一節，為兩造所不爭執，原告
      之養父李斗初生前於八十七年十二月二十二日所立遺囑，其內容記載「本人所
      有坐落台北縣泰山鄉○○段○○段七九之二四地號，門牌台北縣泰山鄉○○街
      十六號三樓（十六之二號）之土地及房屋一戶，除唯一女兒甲○○之特留分外
      ，全部遺贈乾兒子丙○○」等語，有遺囑影本一件附於本院八十九年度易字第
      五六八號刑事案卷第二○五頁可稽，並經證人即該遺囑之見證人郭承煌於本院
      刑事庭審理中結證屬實（見上開刑事卷第二○二頁筆錄），是原告之養父李斗
      初雖有將其所有位於台北縣泰山鄉○○街十六之二號之房屋遺贈被告之情事，
      但並無將屋內之沙發、冷氣、冰箱、電視機、錄放影機、抽油煙機、飲水機、
      書桌、辦公桌等物亦遺贈被告之意思甚明，是上開物品於原告之養父李斗初去
      世（八十八年一月二十七日）後，已由原告因繼承而取得所有權，被告上開辯
      詞，尚非足採。
  三、被告另抗辯稱台北縣泰山鄉○○街十六之二號之房屋登記其名義，為其所有，
      故對毀損屋內裝潢隔間部分，伊不須賠償等語。經查：
  （一）按以磚、瓦、塑膠板等裝潢他人之房屋，即因附合於不動產而成為不動產之
        成分，無單獨所有權存在（最高法院五十六年度台上字第二三四六號判例意
        旨參照）。亦即房屋之隔間裝潢或門窗等物，如因附合於房屋，具有固定性
        及繼續性，依據社會經濟觀念已無獨立性，非經毀損或變更其物之性質，不
        能與房屋分離時，則該隔間裝潢或門窗等物，即已成為房屋之成分，而無單
        獨之所有權存在。
  （二）查位於台北縣泰山鄉○○街十六之二號之房屋，原為原告之養父李斗初所有
        ，李斗初生前於八十八年一月間即曾親自至代書陳春義處，辦理移轉過戶給
        被告之相關手續，並於八十八年二月九日完成移轉登記之事實，業據證人陳
        春義於本院刑事庭審理中，到庭證述無訛（見本院八十九年度易字第五六八
        號卷第一二五、一二六頁筆錄），並有建物登記簿謄本附卷可稽。又被告所
        毀損之台北縣泰山鄉○○街十六之二號房屋內之隔間裝潢及門窗等物，係屬
        一般室內房間用之木板隔間及房間之門窗等物，有原告提出之照片在卷足參
        ，是上開隔間裝潢及門窗，係屬固定且繼續附著於房屋，非經毀損無法搬離
        之物，且依據一般社會經濟觀念，分離後並無獨立存在之價值，是此隔間裝
        潢或門窗，應屬附合於房屋而為房屋之成分，並無獨立之所有權。又此隔間
        裝潢係李斗初生前即已存在一節，復為兩造所不爭執，從而原告之養父李斗
        初既已於生前將其所有位於台北縣泰山鄉○○街十六之二號之房屋所有權移
        轉登記給被告，其移轉之所有權之範圍，自包含屬房屋成分之隔間裝潢及門
        窗等物在內，亦即上開房屋內之隔間裝潢及門窗部分，自完成移轉登記之八
        十八年二月九日起，即屬被告所有。故被告嗣後縱有毀壞上開房屋之隔間裝
        潢或門窗之行為，亦非屬損壞他人之物，自無須負賠償責任。
  四、按因故意或過失，不法侵害他人之權利者，負損害賠償責任。不法毀損他人之
      物者，被害人得請求賠償其物因毀損所減少之價額。民法第一百八十四條第一
      項前段、第一百九十六條分別定有明文。查原告主張被告故意毀壞其台北縣泰
      山鄉○○街十六之二號房屋之隔間裝潢及門窗部分，因上開房屋之隔間裝潢及
      門窗應屬被告所有等情，已如前述，是原告就此部分自無權利受侵害之可言，
      其此部分之請求，尚嫌無據。另被告故意毀損原告所有之沙發、冷氣、冰箱、
      電視機、錄放影機、抽油煙機、飲水機、書桌、辦公桌等物之事實，已如前所
      述，而上開物品具已因毀損致無法使用，復有照片在卷可稽，是原告請求被告
      賠償其此部分損害，於法尚無不合，被告應賠償金額如下所述：
  （一）原告主張其所有遭被告毀壞之沙發價值五萬元、冷氣價值三萬元、冰箱價值
        三萬元、電視機價值二萬元、錄放影機價值一萬元、抽油煙機價值二萬元、
        飲水機價值一萬元、書桌及辦公桌價值二萬元云云，然為被告所爭執，原告
        就其主張之上開物品價值，復未能舉證以實其說，其主張尚難採信。
  （二）原告另自承電視機係以五千六百元所購買、錄放影機係中古貨以三千元購買
        、書桌是以二千五百元購買、辦公桌則是以三千元購買等語，則為被告所不
        爭執，是被告應賠償原告此部分之損害共一萬四千一百元。
  （三）另原告就其遭毀損之沙發、冷氣、冰箱、抽油煙機、飲水機等物，其價值究
        為若干始終未能提出相關事證以資佐證，且衡情其此部分之損害亦非不能證
        明或證明顯有重大困難，從而本於舉證責任分配之原則，原告就此有利於己
        之事實既未能舉證，其請求自無從准許。
  （四）從而原告得請求被告賠償金額共計為一萬四千一百元。
  四、綜上所述，原告依據侵權行為法律關係，請求被告給付一萬四千一百元及自訴
      狀繕本送達翌日即八十八年三月三十一日起至清償日止，按年息百分之五計算
      之利息為有理由，應予准許，逾此範圍之請求為無理由，應予駁回。
  五、假執行之宣告：原告陳明願供擔保，請准宣告假執行，就原告勝訴部分，核無
      不合，爰酌定相當之擔保金額，併予准許。至原告敗訴部分，其假執行已失所
      附麗，應併予駁回。
結論：本件原告之訴為一部有理由，一部無理由，依民事訴訟法第三百八十五條第一
項前段、第七十九條但書，判決如主文。
中      華      民      國    九十      年      五      月    二十八    日
                                臺灣板橋地方法院民事第三庭
~B法  官  白光華
右正本證明與原本無異。
如不服本判決，應於判決送達後廿日內，向本院提出上訴狀。
中      華      民      國    九十      年      五      月    二十八    日
~B書記官  李錦輝


司法院資訊處製作；財團法人民間司法改革基金會備份。
